【裁判字號】    95,易,384
【裁判日期】    951011
【裁判案由】    傷害
【裁判全文】
臺灣屏東地方法院刑事判決           95年度易字第384號
公  訴  人  臺灣屏東地方法院檢察署檢察官
被      告  乙○○
            丙○○
                      樓
上列被告因傷害案件，經檢察官提起公訴（94年度偵字第5713號
），本院判決如下：
    主  文
乙○○共同傷害人之身體，處有期徒刑陸月，如易科罰金，以銀
元佰元即新臺幣玖佰元折算壹日。
丙○○共同傷害人之身體，處有期徒刑陸月，如易科罰金，以銀
元佰元即新臺幣玖佰元折算壹日。
    事  實
一、林明超因懷疑民國94年9 月22日下午1 、2 時許，不當駕駛
    大貨車險些撞及其子者為甲○○而心生不滿，竟於94年9 月
    23日凌晨2 時許，夥同與其有共同傷害及恐嚇危害安全犯意
    聯絡之乙○○，前往甲○○位於屏東縣枋寮鄉○○村○○路
    28號之住處，自行開啟前庭車庫大門進入（侵入附連圍繞土
    地部分未據告訴），並至內宅前門叫囂挑釁，經屋內甲○○
    及其在當地經營超商之同居女友丁○○先以電話報警後應門
    ，丙○○、乙○○2 人即以：「是否不想在當地營業！伊（
    林明超）乃中庄老大，連法官都不怕了，還怕警察！」等語
    恫嚇甲○○、丁○○，致2 人因心生畏懼而生危害於安全，
    旋即共同徒手毆打甲○○至倒臥該址車庫圍牆下，受有腦震
    盪、右顳部血腫、右手前臂、左上臂、左臉頰處擦傷之傷害
    ，丁○○因保護甲○○，亦遭毆打而受有左前臂擦傷、左右
    上臂挫傷之傷害。
二、案經甲○○、丁○○訴由屏東縣警察局枋寮分局報告臺灣屏
    東地方法院檢察署檢察官偵查起訴。
    理  由
一、證據審查部分：
  (一)按被告以外之人於審判外之言詞或書面陳述，除法律有規定
    者外，不得作為證據，刑事訴訟法第159 條第1 項定有明文
    。本件告訴人甲○○、丁○○於司法警察調查中所為之陳述
    ，為被告以外之人於審判外之陳述，經被告丙○○、乙○○
    於本院審理時，明示拒絕納為證據，復查無得為證據之例外
    情形，應認為均無證據能力。
  (二)證人、鑑定人依法應具結而未具結者，其證言或鑑定意見，
    不得作為證據，刑事訴訟法第158 條之3 著有規定。告訴人
    甲○○、丁○○於偵查中經檢察官詢問時所為之陳述，依法
    應具結而未命具結，無證據能力。
  (三)卷附枋寮醫院出具甲○○、丁○○之診斷證明書各1 紙，其
    性質為從事業務之醫師，就日常反覆執行醫療業務而製作之
    紀錄暨證明文書，按現有卷證不能認其有顯不可信之情況，
    依刑事訴訟法第159 條之4 第2 款規定應認為有證據能力。
二、前揭犯罪事實，除據被告丙○○、乙○○於警、偵詢中及本
    院審理時自承因不滿甲○○駕駛大貨車險些撞及丙○○之子
    ，於前開時間赴上址理論外，業據證人即告訴人甲○○、丁○○於本院審理時到庭具結並接受交互詰問而證述綦詳，復
    有枋寮醫院出具之驗傷診斷證明書2 紙在卷可稽。被告丙○○、乙○○雖矢口否認曾出手毆打甲○○、丁○○，辯稱當
    時乃渠2 人遭甲○○等毆打云云，並聲請傳喚證人戊○○為
    證，惟姑不論被告丙○○、乙○○2 人前揭時地係於凌晨2
    時、常人就寢深睡之時段侵擾他人住處，甚至帶同第3 名同
    行但無犯意聯絡之男子在外奧援（後詳）；告訴人甲○○、
    丁○○在全無預警之情形下自睡夢中驚醒，依其情形不僅明
    顯處於弱勢、被動之地位，初已欠缺主動挑釁之條件及能力
    ，又2 人於發現情形時，既已利用空檔，主動以電話數次召
    警求助，猶無明知警力將至卻主動攻擊來者而自陷於罪之理
    。況告訴人甲○○於是日稍後經送枋寮醫院救治時，除右手
    前臂、左上臂、左臉頰處擦傷等，堪認為常見之防禦傷者外
    ，猶受有腦震盪、右顳部血腫等傷害，茲以頭部乃人體大腦
    等重要生命中樞所在之處，極為脆弱，稍有不慎，猶易造成
    死亡或腦部嚴重傷害之後果，鮮有為媾陷他人而冒險自傷如
    此之理，又告訴人丁○○因與甲○○有相當感情而同居，不
    忍其遭人圍毆，奮力排阻而遭一併傷及，亦屬常理，是被告
    丙○○、乙○○前開所辯，顯與事理不符，不足採信，證人
    即告訴人甲○○、丁○○所證被告等深夜尋釁而恃強恫嚇傷
    人，足堪信實。又被告丙○○、乙○○2 人聲請傳喚之證人
    戊○○經本院囑託郵政機關依法對其住所寄存送達開庭通知
    單，無正當理由而不到庭，被告2 人復自承該證人於事發時
    僅在屋外路旁等候，並未在場目擊，就前揭事發經過既未參
    與，顯無置喙能力，其證言自不影響本院就上開事實之認定
    ，爰不另為傳拘，附此敘明。本件被告犯罪事證已臻明確，
    應依法論科。
三、核被告丙○○、乙○○所為，係犯刑法第277 條第1 項傷害
    罪、刑法第305 條恐嚇危害安全罪。2 罪之法定刑關於罰金
    規定，依94年2 月2 日修正公布，並於被告行為後自95年7
    月1 日起施行之刑法第33條第5 款：「罰金：新臺幣1,000
    元以上，以百元計算之。」較諸修正前刑法第33條第5 款為
    「罰金：1 元以上。」之規定，並未較有利於被告，依刑法
    第2 條第1 項前段規定，就法定刑關於罰金部分之適用，應
    依行為時之法律即修正前刑法第33條第5 款之規定。被告2
    人就前揭犯行有犯意之聯絡及行為之分擔，均為共同正犯。
    被告丙○○、乙○○為恐嚇犯行後，進而實施傷害之行為，
    其恐嚇之危險行為已為傷害之實害行為所吸收，不另論罪。
    又被告丙○○、乙○○毆打告訴人甲○○，因遭告訴人丁○○出手相阻而一併予以傷害，係以一行為而觸犯數罪名，侵
    害數法益，應依刑法第55條想像競合之例，從一情節較重者
    ，即就渠2 人毆打甲○○部分，論以1 傷害罪。
四、爰審酌被告丙○○、乙○○之年齡、品行、智識程度、犯罪
    動機、目的、手段、對於法益所生損害。被告丙○○為53年
    8 月8 日出生、受有高職畢業教育程度、業商之人，有年籍
    資料在卷可參，為本件犯行時年41歲，前無因犯罪經法院判
    刑確定之紀錄，有臺灣高等法院被告前案紀錄表及臺灣屏東
    地方法院檢察署刑案資料查註紀錄表各1 份在卷可按，素行
    尚可；被告乙○○為59年4 月9 日出生、受有國中畢業教育
    程度、業商之人，有個人資料附卷可查，為本件犯行時年35
    歲，於前揭事發後、檢察官起訴前，又因違反電子遊戲場業
    管理條例案件，已經本院以95年度簡字第598 號判處拘役20
    日確定，於95年6 月28日易科罰金執行完畢，亦有臺灣高等
    法院被告前案紀錄表及臺灣屏東地方法院檢察署刑案資料查
    註紀錄表各1 份在卷可按，素行欠佳。並考量渠2 人因被告
    丙○○之子險遭大貨車撞及而心懷不滿之動機、深夜結夥侵
    擾他人住處並予徒手圍毆之手段、對於法益侵害擴大之危險
    性、造成告訴人甲○○、丁○○分別受有腦震盪、右顳部血
    腫、右手前臂、左上臂、左臉頰處擦傷；左前臂擦傷、左右
    上臂挫傷等傷害之程度，及渠2 人犯罪後，迭經檢察官及本
    院曉諭，猶遲不與被害人和解以填補損害，及被告乙○○於
    本院審理時，就深夜侵擾他人住宅部分尚知認錯，被告丙○○則全無任何跡證可認有絲毫悔意等一切情狀，各量處如主
    文所示之刑，又按行為後法律有變更者，適用行為時之法律
    ，但行為後之法律有利於行為人者，適用最有利於行為人之
    法律，刑法第2 條第1 項定有明文。94年2 月2 日修正公布
    之刑法第41條，於本件被告犯罪後，業於95年7 月1 日生效
    施行，關於易科罰金之折算標準，原規定以銀元1 元以上3
    元以下折算1 日，修正後規定則以新臺幣1 千元、2 千元、
    3 千元折算1 日，是依前開說明，並應適用被告行為時之法
    律即95年7 月1 日修正生效施行前之刑法第41條第1 項前段
    規定，各諭知易科罰金之折算標準。
五、另罰金罰鍰提高標準條例第2 條因上開修正後刑法第41條已
    就易科罰金之折算標準予以明文而無存在必要，於95年5 月
    17日經修正刪除，95年7 月1 日生效，然本件既仍適用修正
    前刑法第41條第1 項前段之規定定被告易科罰金之折算標準
    ，自仍應適用修正前罰金罰鍰提高標準條例第2 條之規定提
    高折算之罰金數額，茲為免與刑法第41條第1 項修正施行後
    所定易科罰金折算標準改採新臺幣計算產生混淆，爰依現行
    法規所定貨幣單位折算新臺幣條例第2 條敘明其易科罰金應
    折算新臺幣之數額，附此敘明。
據上論斷，依刑事訴法第299 條第1 項前段，刑法第2 條第1 項
、第277 條第1 項、第28條、第55條、94年2 月2 日修正公布前
刑法第41條第1 項，罰金罰鍰提高標準條例第1 條前段、修正前
罰金罰鍰提高標準條例第2 條，現行法規所定貨幣單位折算新臺
幣條例第2 條，逕以簡易判決量處如主文所示之刑。
本件經檢察官鍾仁松到庭執行職務
中    華    民    國    95    年    10    月    11    日
                  刑事第二庭  審判長法  官  羅森德
                                    法  官  蘇碧珠
                                    法  官  陳松檀
以上正本證明與原本無異。
如不服本判決應於收受本判決送達後10日內向本院提出上訴書狀
，其未敘述上訴理由者，並得於提起上訴後10日內向本院補提理
由書狀（均須按他造當事人之人數附繕本）「切勿逕送上級法院
」
中    華    民    國    95    年    10    月    11    日
                                    書記官  林祥玉
附錄本件判決引用之法條：
中華民國刑法第277條
傷害人之身體或健康者，處3 年以下有期徒刑、拘役或1 千元以
下罰金。
犯前項之罪因而致人於死者，處無期徒刑或7 年以上有期徒刑；
致重傷者，處3 年以上10年以下有期徒刑。


司法院資訊處製作；財團法人民間司法改革基金會備份。
